【裁判字號】    89,上易,17
【裁判日期】    890307
【裁判案由】    拆屋還地等
【裁判全文】
臺灣高等法院民事判決  八十九年度上易字第十七號
      上  訴  人  乙  ○
      訴訟代理人  簡泰正律師
      複代理人    陳明輝律師
      被上訴人    甲○○      .
      訴訟代理人  江松鶴律師
右當事人間請求拆屋還地等事件，上訴人對於中華民國八十八年十一月二十二日臺灣
桃園地方法院八十八年度訴字第一三七四號第一審判決提起上訴，本院判決如左：
    主    文
上訴駁回。
第二審訴訟費用由上訴人負擔。
    事    實
甲、上訴人方面：
一、聲明：求為判決：(一)原判決廢棄。(二)駁回被上訴人在第一審之訴。
二、陳述：除與原判決記載相同者，茲引用之外，補稱：
    系爭建物係供魏羅阿幼開設之裕興什貨店作為倉儲之用，故實際占有使用之人非
    上訴人。
乙、被上訴人方面：
一、聲明：求為判決：駁回上訴。
二、陳述：除與原判決記載相同者，茲引用之外，補稱：
    被上訴人係向桃園地方法院八十五年執字第三四三○號債權人為邦實業股份有限
    公司拍賣許錦坤之抵押物應買取得。被上訴人姑念乙○之子係被上訴人之朋友，
    遂於八十六年七月二十一日與乙○簽立無償借用協議書，內戴如日後所有權人欲
    收回土地時，乙○同意十五日內無條件將土地歸還所有權人使用。
    理    由
一、本件被上訴人主張坐落桃園縣龜山鄉○○段九二九號土地為被上訴人所有，上訴
    人於其上搭蓋磚造建物（下稱系爭建物）使用，兩造於八十六年七月二十一日簽
    立無償借用協議書，被上訴人同意將上開土地無償借予上訴人使用，日後如所有
    權人欲收回土地時，上訴人同意十五日內無條件將土地歸還予被上訴人，嗣於今
    年二月間，被上訴人以口頭請求其拆屋還地，惟上訴人卻多方推托，被上訴人再
    以起訴狀繕本送達作為終止無償使用借貸之意思表示，爰依民法第七百六十七條
    前、中段之規定請求上訴人將系爭建物拆除，並將該部分土地返還被上訴人等語
    。上訴人則以上訴人並不否認無償借用協議書上之簽名，惟系爭土地有一部份是
    屬於王明珍，上訴人本欲向其買受，嗣王明珍已去美國了，才無法向其買受，又
    系爭建物係供魏羅阿幼開設之裕興什貨店作為倉儲之用，故實際占有使用之人非
    上訴人等語置辯。
二、被上訴人主張坐落桃園縣龜山鄉○○段九二九號土地為被上訴人所有，上訴人在
    其上搭蓋磚造建物占有使用等情，業據其提出與所述相符之土地登記簿謄本、土
    地所有權狀影本、無償借用協議書影本各乙份等為證，並經原法院勘驗現場屬實
    ，製有勘驗筆錄在卷足證；且經原法院囑託桃園縣桃園地政事務所派員測量並制
    有複丈成果圖在卷可稽，另原法院依職權調閱台灣桃園地方法院八十四年度執全
    字第一二六一號執行卷宗，亦核閱屬實，而上訴人於原審亦不否認有占用上開土
    地之情事，雖上訴人於本審主張其非系爭建物實際占有使用之人，然查系爭土地
    係被上訴人向桃園地方法院八十五年執字第三四三○號拍賣許錦坤之抵押物應買
    取得，該法院於八十四年八月二十三日實行假扣押查封系爭土地時，查封筆錄記
    載土地上現由乙○（上訴人）搭建平房及堆置雜物，乙○在場稱：土地係無償借
    用，有該筆錄可稽（見本院卷第二六頁），又上訴人在另案確定界址起訴訴外人
    王明珍時，陳稱系爭建物為其所有，有該起訴狀附卷可稽（見本院卷第一四頁）
    ，另上訴人於上訴時亦自承系爭建物於七十四年六月前搭建，有該上訴狀可稽（
    見本院卷第十頁），足認上訴人之母即證人魏羅阿幼所證系爭建物係其搭建佔用
    云云，顯係偏頗之詞，不足採信。再者，上訴人主張系爭土地有一部份是屬於王
    明珍，上訴人本欲向其買受，嗣王明珍已去美國了，才無法向其買受云云，亦與
    本件被上訴人已取得系爭土地所有權之事實無涉。是被上訴人上開主張之事實，
    堪信為實在。
三、按借貸未定期限，亦不能依借貸之目的而定其期限者，貸與人得隨時請求返還借
    用物。民法第四百七十條第二項定有明文。查兩造於八十六年七月二十一日簽立
    無償借用協議書，被上訴人同意將上開土地無償借予上訴人乙○使用，日後如所
    有權人欲收回土地時，上訴人同意十五日內無條件將土地歸還予被上訴人，此有
    無償借用協議書影本乙份附卷可參，嗣被上訴人既以起訴狀繕本送達作為終止無
    償使用借貸之意思表示，上訴人自負有返還上開借用土地之責，是上訴人占用系
    爭土地，即乏占有之依據。
四、綜上所述，上訴人占用系爭土地搭蓋建物使用並無任何正當之權源。按所有人對
    於無權占有或侵奪其所有物者，得請求返還之。對於妨害其所有權者，得請求除
    去之，民法第七百六十七條前段及中段定有明文。查上訴人無權占用系爭土地搭
    蓋建物使用，已如前述，則退而言之，縱認魏羅阿幼現佔用系爭建物，亦無礙上
    訴人所有系爭建物無權占有系爭土地事實之認定，從而，被上訴人本於民法第七
    百六十七條之物上返還請求權，請求上訴人應將坐落桃園縣龜山鄉○○段九二九
    號土地內如原判決附圖所示紅色部分建物（面積二十五平方公尺）拆除，並將該
    部分土地交還被上訴人，為有理由，應予准許。原審為上訴人敗訴之判決，並為
    假執行之宣告，核無不合。上訴意旨指摘原判決不當，求予廢棄改判，為無理由
    ，應予駁回
五、本件判決之基礎事實已臻明確，兩造其餘攻擊防禦方法及所提證據，經本院審酌
    後，認與判決結果不生影響，爰不一一論述。
六、據上論結，本件上訴為無理由，依民事訴訟法第四百四十九條第一項、第七十八
    條，判決如主文。
中      華      民      國    八十九    年      三      月    七      日
                                  臺灣高等法院民事第十二庭
                                      審判長法  官  林 丁 寶
                                            法  官  韓 金 秀
                                            法  官  蔡翁金針
右正本係照原本作成。
不得上訴。
中      華      民      國    八十九    年      三      月    九      日
                                            書記官  徐 淑 琴


司法院資訊處製作；財團法人民間司法改革基金會備份。
